【裁判字號】    98,易,405
【裁判日期】    980729
【裁判案由】    竊盜
【裁判全文】
臺灣高雄地方法院刑事判決               98年度易字第405號
公  訴  人  臺灣高雄地方法院檢察署檢察官
被      告  乙○○
                    （另案在臺灣桃園監獄執行中）
            丙○○
上列被告因竊盜案件，經檢察官提起公訴（96年度偵字第23503
、33534 、34131 號），本院判決如下：
    主  文
乙○○犯結夥三人以上攜帶兇器竊盜罪，累犯，處有期徒刑捌月
。扣案鐵剪壹支沒收。
丙○○無罪。
    事  實
一、乙○○前因施用第一、二級毒品案件，經臺灣板橋地方法院
    以93年度訴字第2366號各判處有期徒刑1 年2 月、8 月，並
    定應執行刑為有期徒刑1 年8 月確定，於民國96年2 月22日
    縮刑期滿執行完畢。
二、乙○○與己○○、丁○○、戊○○（均由本院通緝中，另行
    審結）共同基於意圖為自己不法所有之犯意聯絡，先由己○○向在台業公司任職董事長特別助理之丙○○佯稱欲至台業
    公司負責現場保全之鴻源科技股份有限公司高雄廠（設於高
    雄市前鎮區前鎮○○區○○路6 號，下稱鴻源公司高雄廠，
    廠區內之動產，業經鴻源公司之債權人兆豐國際商業銀行桃
    興分行《原為交通銀行股份有限公司桃園分行，下稱兆豐銀
    行桃興分行》聲請假扣押，已由本院執行查封在案，現由兆
    豐銀行桃興分行保管中）進行廢棄物估價，並提出其與鴻源
    公司中壢廠之委託書，證明其曾於該廠進行廢棄物處理事宜
    ，丙○○遂依其所請，於96年8 月10日上午11時許，指示不
    知情之台業公司副主任汪叔鑑，稱己○○將至鴻源公司高雄
    廠就廢棄物估價，請汪叔鑑允許己○○進入，嗣於96年8 月
    13日上午8 時35分許，己○○持客觀上足對人之生命、身體
    、安全構成威脅，具有危險性之之鐵剪1 支，與丁○○、戊○○、乙○○一同至鴻源公司高雄廠，由己○○與汪叔鑑聯
    繫後，汪叔鑑乃指示台業公司現場保全員鄭名家允許己○○
    、丁○○、戊○○、乙○○進入廠區，己○○、丁○○、戊○○、乙○○進入後，趁2 樓無人看守，由己○○指示戊○○以上開鐵剪剪取電纜線，丁○○、乙○○則負責將剪取下
    之電纜線整理裝袋，並留下上開鐵剪後即先行離去。丁○○
    、戊○○、乙○○即依上開分工結夥3 人竊取電纜線，嗣於
    同日下午1 時13時許，為警當場查獲，起出已竊得之電纜線
    共計300 公斤（市價約6 萬元，業已發還兆豐銀行桃興分行
    ）並扣得上開鐵剪，而悉上情。
三、案經內政部警政署保安警察第二總隊第四大隊第三中隊移送
    臺灣高雄地方法院檢察署檢察官偵查起訴。
    理  由
壹、有罪部分
一、本判決後述所引用之證據資料，其中傳聞證據部分，縱無刑
    事訴訟法第159 條之1 至第159 條之4 或其他規定之傳聞證
    據例外情形，亦因檢察官及被告丙○○、乙○○或同意可作
    為證據使用，或未聲明異議，依刑事訴訟法第159 條之5 第
    1 項、第2 項之規定，本院審酌該證據作成之情況，認為適
    當，應得為證據。
二、訊據被告乙○○固坦承有於96年8 月13日上午8 時35分許，
    與己○○、丁○○、戊○○等人至鴻源公司高雄廠內，己○○並帶有鐵剪1 支，己○○指示戊○○剪取電纜線，丁○○
    、乙○○將剪下之電纜線整理裝袋，並留下上開鐵剪後即先
    行離去，渠三人遂在現場剪取電纜線，嗣為警查獲，起出已
    剪取之電纜線共計300 公斤並扣得上開鐵剪等情，惟矢口否
    認有何前揭結夥三人攜帶兇器竊盜之犯行，辯稱：丁○○邀
    伊一起去工作，說要去清潔現場、整理垃圾，到現場時才看
    到老闆己○○，己○○才將鐵剪給伊與丁○○、戊○○等人
    ，要伊與丁○○、戊○○等人剪電纜線，伊只是單純受僱，
    並非竊盜云云。惟查：
  (一)被告乙○○於96年8 月13日上午8 時35分許，與己○○、丁○○、戊○○等人至鴻源公司高雄廠內，己○○並帶有鐵剪
    1 支，己○○指示戊○○剪取電纜線，丁○○、乙○○將剪
    下之電纜線整理裝袋，並留下上開鐵剪後即先行離去，渠3
    人遂在現場剪取電纜線，嗣為警查獲，起出已剪取之電纜線
    共計300 公斤並扣得上開鐵剪之事實，為被告乙○○所坦承
    ，復有保安警察第二總隊第四大隊第三中隊搜索扣押筆錄、
    扣押物品目錄表、鴻源公司竊案現場採證照片20張、內政部
    警政署保安警察第二總隊第四大隊第三中隊贓物認領保管單
    在卷可稽（內政部警政署保安警察第二總隊第四大隊第三中
    隊保二(四)警字第0960002298號刑案偵查卷宗《下稱警卷
    》第30至39、45至55頁）及上開鐵剪1 支扣案可資佐證，應
    堪認定。
  (二)被告乙○○雖以前詞置辯，惟清潔現場、整理垃圾不需使用
    鐵剪，其受僱清潔現場、整理垃圾卻未準備任何清潔器具，
    現場也無任何清潔器具，其所辯已堪質疑。況且，本件被告
    等人之所以得以進入廠區之原因，乃因被告己○○向保全人
    員說明原委後，並撥打電話與汪叔鑑，使汪叔鑑與鄭名家說
    明後，保全人員鄭名家了解渠等一行人至廠區乃為進行廢棄
    物估價後，始同意放行，此經證人汪叔鑑、鄭名家結證明確
    （臺灣高雄地方法院檢察署96年度偵字第23503 號卷《下稱
    偵(一)卷》第52至54頁），由此可知被告當會知悉該廠區係經
    人保全管理之廠區，並且為妥善管領物品，嚴格管控進入之
    人等，此外，依附卷之鴻源公司竊案現場採證照片（警卷
    第46頁）所示，廠區內之機器有貼上載有「臺灣高雄地方法
    院封條」等字之白色封條1 張及載有「交通銀行桃園分行（
    現為兆豐銀行桃興分行）抵押物」等字之紅色貼紙1 張者，
    是依現場物品情狀，及該廠區僱有有保全人員看顧，一望即
    可知悉廠區內物品係有人看管之物品，不得任意取走，除非
    係經所有權人之同意，或所有權人之委託，才能搬離或取走
    廠內之機器或物品，就此被告乙○○自不得委為不知，且其
    辯稱受僱清理現場云云，足認被告乙○○明知其根本未受所
    有權人委託至現場搬取物品，是其與丁○○、戊○○在廠區
    內剪取電纜線，伊負責將剪取之電纜線整理裝袋，顯係基於
    不法所有意圖而為之，是其辯稱只是受僱去工作，並非竊盜
    云云，難以採信。
  (三)綜上所述，被告乙○○所辯不足採信，本件事證明確，被告
    乙○○前揭犯行應堪認定。
三、論罪科刑
  (一)按刑法第321 條第1 項第3 款之攜帶兇器竊盜罪，係以行為
    人攜帶兇器竊盜為其加重條件，此所謂兇器，其種類並無限
    制，凡客觀上足對人之生命、身體、安全構成威脅，具有危
    險性之兇器均屬之，且祇須行竊時攜帶此種具有危險性之兇
    器為已足，並不以攜帶之初有行兇之意圖為必要，最高法院
    79年台上字第5253號判例參照。查扣案鐵剪1 支，用以剪斷
    本件遭竊之電纜線，堪認其質地堅硬且銳利，足對人之生命
    、身體、安全構成威脅，具有危險性，顯為兇器無訛。又按
    刑法分則或刑法特別法中規定之結夥2 人或3 人以上之犯罪
    ，應以在場共同實施或在場參與分擔實施犯罪之人為限，不
    包括同謀共同正犯在內。司法院大法官會議釋字第109 號解
    釋「以自己共同犯罪之意思，事先同謀，而由其中部分之人
    實施犯罪之行為者，均為共同正犯」之意旨，雖明示將「同
    謀共同正犯」與「實施共同正犯」併包括於刑法總則第28條
    之「正犯」之中，但此與規定於刑法分則或刑法特別法中之
    結夥犯罪，其態樣並非一致，最高法院76年台上字第7210號
    判例參照。查丁○○、戊○○、乙○○在鴻源公司廠區內，
    由戊○○以上開鐵剪剪取電纜線後，交丁○○、乙○○整理
    裝袋，其3 人所為業已構成結夥3 人竊盜。故核被告乙○○
    所為，係犯刑法第321 條第1 項第3 、4 款之結夥3 人以上
    攜帶兇器竊盜罪。檢察官論罪法條未敘及刑法第321 條第1
    項第4 款結夥3 人而犯之者之條款，惟事實欄已經敘及，故
    應予補充，附此敘明。
  (二)本件乃共同被告己○○與丙○○事先取得聯繫，使丙○○誤
    認其欲進入廠區為廢棄物估價，以此方式使己○○與乙○○
    、丁○○、戊○○等人得以順利進入竊盜現場，其四人至現
    場後，己○○將其所攜帶之鐵剪1 支留在現場，供剪取電纜
    線之用，便先行離開，固然己○○並未在場與乙○○、丁○○、戊○○實施剪取電纜線之行為，惟其與乙○○、丁○○
    、戊○○仍有上述行為分擔，應無疑問。是被告乙○○與共
    同被告己○○、丁○○、戊○○間就本次竊盜犯行，有犯意
    聯絡、行為分擔，為共同正犯。又被告乙○○有如前開事實
    欄所載之犯罪科刑及執行紀錄，此有臺灣高等法院被告前案
    紀錄表1 份在卷可稽，其前受徒刑之執行完畢後，5 年以內
    故意再犯本件有期徒刑以上之罪，為累犯，應依刑法第47條
    第1 項之規定，加重其刑。
  (三)爰審酌被告乙○○已有竊盜前科，仍不知悔改，猶為本件竊
    盜犯行，行為實屬不該，且犯後並未坦承犯行，犯後態度非
    佳，並斟酌本件遭竊電纜線之數量、價值，電纜線已發還與
    兆豐銀行桃興分行，有贓物認領保管單在卷可稽（警卷第
    45頁），及被告乙○○犯罪之動機、目的、手段等一切情狀
    ，量處如主文所示之刑。扣案鐵剪1 支，乃共同被告己○○
    所交付，用以剪取本件電纜線之物，顯係共同被告己○○所
    有，且供犯本件竊盜犯罪所用之物，應依刑法第38條第1 項
    第2 款規定宣告沒收，並依共犯連帶負責法理，在被告乙○○主文下宣告沒收之。檢察官於起訴書犯罪事實欄雖稱本件
    扣得鐵剪2 支，並於核犯欄聲請本院就上開2 支鐵剪宣告沒
    收，惟依附卷之保安警察第二總隊第四大隊第三中隊扣押物
    品目錄表所示（警卷第39頁），本件員警至現場扣得之鐵
    剪僅有1 支，並無2 支之情形，應係檢察官誤載，附此敘明
    。
貳、無罪部分
一、公訴意旨略以：被告丙○○乃台業公司之董事長特別助理，
    明知鴻源公司現已由兆豐銀行桃興分行聲請假扣押並執行在
    案，且兆豐銀行桃興分行僱用台業公司負責鴻源公司之現場
    保全，除非經兆豐銀行桃興分行同意，他人不得擅自進入廠
    內，詎其竟與被告己○○、丁○○、戊○○、乙○○共同基
    於意圖為自己不法所有之犯意聯絡，先由丙○○於96年8 月
    10日上午11時許，指示不知情之台業公司副主任汪叔鑑（經
    臺灣高雄地方法院檢察署檢察官為不起訴處分），佯稱己○○將至鴻源公司高雄廠就廢棄物估價，請汪叔鑑允許己○○
    進入，嗣於同年月13日上午8 時35分許，己○○等人至該處
    後，汪叔鑑乃指示台業公司現場保全員鄭名家（經臺灣高雄
    地方法院檢察署檢察官為不起訴處分）允許其等進入，丁○○、戊○○、乙○○在該處2 樓以鐵剪剪取電纜線，計竊盜
    電纜線300 公斤，嗣於同日下午1 時13時許，為警當場查獲
    ，並扣得上開鐵剪，因認被告丙○○涉犯刑法第321 條第1
    項第3 款之攜帶兇器竊盜罪嫌云云。
二、按犯罪事實，應依證據認定之，無證據不得認定犯罪事實。
    又不能證明被告犯罪者，應諭知無罪之判決，刑事訴訟法第
    154 條、第301 條第1 項分別定有明文。次按認定犯罪事實
    所憑之證據，雖不以直接證據為限，間接證據亦包括在內，
    然而無論直接證據或間接證據，其為訴訟上之證明，須於通
    常一般人均不致有所懷疑，而得確信其為真實之程度者，始
    得據為有罪之認定，倘其證明尚未達到此一程度，而有合理
    之懷疑存在時，即難遽採為不利被告之認定，最高法院著有
    76年臺上字第4986號判例可資參照。
三、公訴人認被告丙○○涉有前揭攜帶兇器竊盜之犯行，無非係
    以被告丙○○之供述，證人汪叔鑑、鄭名家之證述等為其主
    要論據，訊據被告丙○○固坦承有打電話與汪叔鑑聯繫，請
    汪叔鑑放行讓己○○進入廠區，嗣於查獲該日，由汪叔鑑與
    鄭名家聯繫後，鄭名家讓己○○等人進入等情，惟堅決否認
    有何前揭攜帶兇器竊盜之犯行，辯稱：己○○之前有向鴻源
    公司中壢廠估價廢棄物，己○○向伊表示想去高雄廠看看機
    器設備並估價，因此伊同意讓他進入估價，伊只同意己○○
    進去看，沒有同意己○○搬走東西。伊不知道查獲當天為何
    會發生竊案，伊未經鴻源公司或兆豐銀行桃興分行同意讓己○○進入鴻源公司高雄廠區確屬疏失，但是伊與己○○、乙○○、丁○○、戊○○並無竊盜電纜線之犯意聯絡等語。經
    查：
  (一)本件共同被告己○○、丁○○、戊○○與被告乙○○共同竊
    盜電纜線之事實，為被告丙○○所不爭執，故此之爭點在於
    被告丙○○與己○○等人就前揭竊盜犯行，究竟有無犯意聯
    絡、行為分擔。
  (二)被告丙○○供稱：伊是在中壢鴻源廠認識己○○，他是作廢
    五金，他在鴻源中壢廠估價前，就傳真委託書給伊，說鴻源
    公司有委託伊做廢棄物處理。他打電話向伊表示想到鴻源公
    司高雄廠看廢五金，要估價，伊就通知汪叔鑑，說讓他進去
    估價，並且交代汪叔鑑己○○是進去看東西、估價，但不可
    以動廠內機器設備，後來汪叔鑑通知伊，說他們有剪電纜線
    ，伊就叫汪叔鑑報警，並要求不能讓那些工人動等語（內政
    部警政署保安警察第二總隊第四大隊第三中隊保二(四)警字
    第0960003304號刑案偵查卷宗《下稱警卷》第24至27頁）
    ，復有委託書1 紙在卷可稽（偵(一)卷第79頁）。證人汪叔鑑
    於警詢、偵訊證稱：台業負責鴻源公司被臺灣高雄地方法院
    查封動產的安全維護，被告丙○○在96年8 月10日11時左右
    以電話向伊指示，在96年8 月13日己○○會進入鴻源公司廠
    房內作廢棄物估價，但只是估價，廠內機器設備都不可以動
    ，因此伊於查獲當天，指示鄭名家讓己○○等人進入廠房內
    估價廢棄物，並且交代鄭名家不能讓他們動廠內機器設備等
    語（警卷第20至23頁）；證人鄭名家於警詢、偵訊證稱：
    伊查獲當天早上8 點開始至鴻源公司守衛室執勤，於8 點35
    分左右有4 名男子表示要進入廠區，其中一人即他們的老闆
    拿他的手機給伊聽，跟伊講電話的是汪叔鑑，汪叔鑑向伊指
    示他們要進入鴻源公司整理廠房，叫伊開門讓他們進去，並
    交代不能讓他們搬走東西等語（警卷第28、29頁，偵(一)卷
    第53頁）。互核上開被告丙○○之供稱與證人汪叔鑑、鄭名
    家之證詞，可知本件己○○等人之所以得以進入鴻源公司高
    雄廠區，乃因被告丙○○向汪叔鑑表示己○○要進入廠區看
    廢棄物並估價，並表示不能讓己○○將物品搬離，汪叔鑑遂
    依其指示再向現場保全員鄭名家指示放行，並交代不得讓己○○等人搬取廠內物品，而被告丙○○在台業公司任職，自
    知鴻源公司高雄廠由其公司負責保全看顧，廠區保全戒備森
    嚴，是其固然同意己○○進入廠區，惟仍層層交代高雄廠區
    之保全人員注意廠內機器設備不得被搬離，促使在場保全人
    員應為一定之注意，倘其與己○○等人就本件竊盜犯行有犯
    意聯絡，應力求竊盜犯行既遂，實無庸為上述行為。被告丙○○固然稱伊未經鴻源公司或兆豐銀行桃興分行同意，就同
    意己○○進入廠區確有疏失等語，惟此乃因其見己○○提出
    上開委託書，因而信任其至廠區內不致有何非法活動，故一
    時予以通融方便，就此所為被告丙○○或有可能在民事上負
    有損害賠償之責任，惟不能遽以認定其確有參與本件竊盜之
    犯行，此外，關於上開竊取電纜線一事，卷內尚無其他證據
    資料足資證明被告丙○○事先知情，並與己○○等人有犯意
    之聯絡，是被告丙○○所辯，應為可採。
  (三)綜上所述，檢察官所提出之積極證據尚不足以證明被告丙○○有公訴意旨所指上開竊盜之犯行，故本案尚有合理之懷疑
    存在，無法達到確信為真實之程度，當不得遽為不利於被告
    丙○○之認定，揆諸前開說明，此部分犯罪既屬不能證明，
    原應為被告丙○○無罪之諭知，
據上論斷，應依刑事訴訟法第299 條第1 項前段、第301 條第1
項，刑法第28條、第321 條第1 項第3 、4 款、第47條第1 項、
第38條第1項第2 款，判決如主文。
本案經檢察官甲○○到庭執行職務。
中    華    民    國    98    年    7     月    29    日
                  刑事第十四庭  審判長 法  官 莊松泉
                                       法  官 林揚奇
                                       法  官 顏銀秋
上正本證明與原本無誤。
如不服本判決應於收受判決後10日內向本院提出上訴書狀，並應
敘述具體理由。其未敘述上訴理由者，應於上訴期間屆滿後20日
內向本院補提理由書（均須按他造當事人之人數附繕本）「切勿
逕送上級法院」。
中    華    民    國    98    年    7     月    29    日
                                        書記官 董明惠
附錄論罪科刑法條：
刑法第321 條第1 項第3、4 款：
犯竊盜罪而有左列情形之一者，處6 月以上、5 年以下有期徒刑
：
三、攜帶兇器而犯之者。
四、結夥三人以上而犯之者。


司法院資訊處製作；財團法人民間司法改革基金會備份。
